【裁判字號】    97,易,1199
【裁判日期】    970630
【裁判案由】    妨害自由
【裁判全文】
臺灣臺北地方法院刑事判決              97年度易字第1199號
公  訴  人  臺灣臺北地方法院檢察署檢察官
被      告  丙○○
選任辯護人  梁懷信律師
            許永昌律師
            劉上銘律師
上列被告因妨害自由案件，經檢察官提起公訴（97年度偵續字第
109號），本院判決如下：
    主  文
丙○○無罪。
    理  由
一、公訴意旨略以：被告丙○○與告訴人甲○○曾分為臺北市○○區○○街2段151號11樓及155號11樓住戶，毗鄰而居，二
    人前因丙○○裝修住處產生噪音煙塵及甲○○擺放鞋櫃之位
    置與方向而生嫌隙。丙○○竟基於強制之犯意，於民國96年
    7月23日夜間某時，以將甲○○擺放門外鞋櫃移動橫攔於甲○○位於臺北市○○街○段155號11樓住所出入之鐵門前之強
    暴方式，妨害甲○○及其家人進出上址住所。嗣經甲○○於
    翌日上午發現有異，始查知上情。
二、按犯罪事實應依證據認定之，無證據不得認定犯罪事實，刑
    事訴訟法第154條第2項定有明文，又認定犯罪事實所憑之證
    據，雖不以直接證據為限，間接證據亦包括在內；然而無論
    直接或間接證據，其為訴訟上之證明，須於通常一般之人均
    不致有所懷疑，而得確信其為真實之程度者，始得據為有罪
    之認定，倘其證明尚未達到此一程度，而有合理之懷疑存在
    時，自應為被告無罪之判決，最高法院76年度台上字第4986
    號判例意旨可資參照。再按刑法第304條之強制罪，須以強
    暴、脅迫使人行無義務之事，或妨害他人行使權利始克成立
    ，而所謂強暴乃逞強施暴，即對於他人身體，以有形之實力
    或暴力加以不法攻擊之謂，所謂脅迫，係指威脅逼迫，即以
    言詞姿態脅迫他人，足使人心生畏懼而言，故所謂強暴脅迫
    ，均須對人直接或間接為之為限，單純對物加以暴力則不包
    括在內，易言之，刑法第304條第1項強制罪強暴脅迫之對象
    ，須以「人」為要件，如妨害人行使權利時，被害人不在場
    而無從感知，自無從對被害人施強暴脅迫，既缺乏施強暴脅
    迫之手段，要與刑法第304條第1項之構成要件不符，最高法
    院85年度台非字第344號、356號判決意旨可資參照。
三、訊之被告丙○○固不諱言有於96年7月23日夜間某時許，推
    移告訴人甲○○所有、置放於被告居住之臺北市○○區○○
    街2段151號11樓及告訴人所居住之同街155號11樓間公共走
    道之鞋櫃，惟堅詞否認有何妨害自由犯行，辯稱：係因告訴
    人先前將其鞋櫃移置於其門前，阻礙其年邁行動不便父母出
    入，始略推移20公分、將該鞋櫃推至接近告訴人大門之位置
    ，但並未擋住告訴人大門，亦未妨害甲○○及其家人進出住
    處之權利等語。
四、公訴意旨認被告有強制犯嫌，無非係以被告於警詢、偵訊時
    之供述、證人甲○○、乙○○、丁○○之證述、卷附現場照
    片3幀為其論據。雖被告及辯護人就上開證人甲○○、乙○○、丁○○於審判外之證述、卷附現場照片3幀均爭執為傳
    聞證據。然查：證人乙○○、丁○○業經本院另傳訊到庭作
    證，其所為證述核與渠等於偵訊及證人乙○○所撰寫之職務
    報告內容大致相同，除其中證人乙○○之職務報告應依刑事
    訴訟法第159條之2反面解釋排除其證據能力外，證人乙○○
    、丁○○於偵查中向檢察官所為之陳述內容詳盡、敘述順暢
    ，並無顯有不可信之情況，依刑事訴訟法第159條之1第2項
    規定，自有證據能力；又證人甲○○於偵查中向檢察官所為
    之陳述，亦與審判中所述大致相符，且核渠等於偵訊時所為
    之陳述內容詳盡、敘述順暢，並無顯有不可信之情況，依刑
    事訴訟法第159條之1第2項規定，亦有證據能力，另證人甲○○於警詢時所為陳述，既經被告及其辯護人爭執其證據能
    力，且檢察官與被告、辯護人又未另聲請於本院審理中傳訊
    證人甲○○，是證人甲○○於警詢時所為陳述，亦應依刑事
    訴訟法第159條之2反面解釋排除其證據能力；另卷附現場照
    片3幀，並非具供述證據性質之文書，而係物證，辯護人誤
    解其性質，執以不合於刑事訴訟法第159條之4規定而爭執其
    證據能力，自無可採，且核該物證並無違反法定程序而取得
    之情形，依刑事訴訟法第158條之4反面規定，自有證據能力
    ；又查被告丙○○所為不利於己之陳述，並無出於強暴、脅
    迫、利誘、詐欺、疲勞訊問、違法羈押或其他不正之方法，
    亦非違反法定障礙事由經過期間不得訊問或告知義務之規定
    而為，依刑事訴訟法第156條第1項、第158條之2規定，應認
    其有證據能力。是本院下揭事實之認定，係以具證據能力之
    被告於警詢、偵訊及本院審理時之供述、證人甲○○、乙○○、丁○○於偵訊時、證人乙○○、丁○○於本院審理時之
    證述、卷附現場照片3幀為判斷之基礎。經查：
    (一)被告雖否認有將告訴人所有鞋櫃推移置放於告訴人住處大
      門而阻擋該大門開啟之行為云云，然查，被告有於96年7
      月23日晚間某時許起至翌（24）日上午10時許之間某時，
      將告訴人所有、原置放於前開公共走道上之鞋櫃推移至告
      訴人家門口並緊貼告訴人家門等情，業據證人即告訴人甲○○迭於偵訊時指述明確，並有卷附現場照片3幀可資佐
      證，且訊之證人即獲報到場處理之臺北市政府警察局漢中
      街派出所員警乙○○於偵訊及本院審理中亦明確證稱：伊
      到場時即看到有一鞋櫃擋住告訴人的門口，告訴人表示係
      被告推移造成，經伊按門鈴、用手指著鞋櫃詢問被告該鞋
      櫃是否是被告推的，被告亦坦承該鞋櫃是其推移，目的是
      要讓告訴人也感受到其平日受到阻礙的感覺，被告可輕易
      看見現場情形等語（見偵續卷第12頁、本院97年6月17日
      審判筆錄），雖被告、辯護人以證人乙○○因與告訴人之
      子同為警員而故意迴護告訴人、證人怠忽職守未即時移置
      擋住告訴人門口之鞋櫃、證人偵訊時與審判時所述略有出
      入等，而爭執證人證言之憑信性，然查：證人乙○○係於
      備勤勤務中接獲報案始前往轄區內之案發現場，並非專程
      應告訴人之要求到場，到場前並不知道告訴人之子為警員
      等，業據證人乙○○證述明確，自不能徒以證人與告訴人
      之子職業相同而無其他積極證據，遽認證人即有偏頗之虞
      ，至被告另聲請調閱97年2月19日偵訊錄影帶以證明告訴
      人與證人乙○○確有密切交誼云云，然上開錄影帶業已逾
      保存期限而未留存，業經到庭實行公訴之檢察官陳述明確
      ，況偵查中告訴人對於其他證人保持友善態度、甚且與證
      人交談，以期該證人能為有利於己之證述，本即人情之常
      ，尚不能以此遽認證人必因而故意迴護告訴人，是上開證
      據調查聲請顯無從准許，另觀諸證人乙○○執行上開勤務
      之過程，並無何顯悖於法令規定之處，至證人乙○○前後
      供述於細節部分雖略有出入，然並無前後矛盾之處，是被
      告、辯護人執此爭執證人乙○○之證言憑信性，顯非可採
      ；況訊之被告於偵訊中亦坦認：「7月23日晚上我發現後
      ，就將告訴人的鞋櫃往他們家門口推，鞋櫃與他們家門口
      還有空隙，並沒有擋住告訴人的門把及門，而且東西很輕
      很輕易可以推開。」等語（見偵續卷第11頁），且證人即
      被告、告訴人居住之總督天下大樓管理委員會總幹事丁○○亦證稱：陪同證人乙○○到場時有看到鞋櫃完全擋在告
      訴人門外鐵門的外面，被告當場坦承有推，但稱沒有推到
      完全擋住等語（見偵續卷第34頁），足見被告嗣後辯稱「
      僅略推移該鞋櫃20公分至接近告訴人大門之位置，但並未
      擋住告訴人大門」云云，係事後飾卸之詞，無從採取，證
      人丁○○於本院審理時證稱：被告否認有推移鞋櫃，被告
      僅對伊承認有用三個手指頭稍微推一下云云（見本院97
      年6月17日審判筆錄），此非但與其先前偵訊時證述內容
      不符，更與被告於偵訊及本院審理時之供述內容有明顯差
      異，自屬無可採取。此外，訊之被告亦不諱言伊認為告訴
      人將該鞋櫃置放於伊大門前，造成伊年邁行動不便之雙親
      於96年7月23日來訪時出入危險，始推移鞋櫃，伊與告訴
      人先前亦曾因裝潢問題發生爭執，伊甚且因裝潢糾紛賠償
      告訴人新臺幣2萬2,000元等語（見他卷第29頁、偵續卷第
      11 頁），足見被告與告訴人確因裝潢糾紛及鞋櫃放置地
      點等問題屢生嫌隙，案發前一日被告更有不滿告訴人鞋櫃
      放置位置而推移鞋櫃之舉，且訊之證人丁○○亦證稱告訴
      人家平日僅有告訴人與其妻在家、96年7月24日案發到場
      時告訴人與其妻均在屋內等語（見本院97年6月17日審判
      筆錄），另觀諸卷附現場照片，鞋櫃上方整齊堆置三至四
      層雜物、且告訴人住處鋁門係以細密格柵組成，允無告訴
      人或其妻在鋁門內伸手向外拉移鞋櫃至緊靠大門以構陷被
      告之可能，綜上所述，堪認係被告將告訴人所有鞋櫃推移
      至告訴人大門前、並緊靠告訴人大門，此部分事實固堪認
      定。
    (二)然查，訊之證人甲○○於偵訊時另證稱：「（要告哪一天
      被告堵住你家大門的行為？）96年7月24日上午，何時被
      堵住的我不知道，但前一天晚上還可以用，24日上午10點
      多要出門時就發現被堵住了。」等語（見偵續卷第11頁）
      ，核與被告先前供稱：「7月23日晚上我發現後，我就將
      告訴人的鞋櫃往他們家門推。」等語（同上偵訊筆錄）相
      符，是被告雖有推移鞋櫃緊靠告訴人大門前而施強暴行為
      之情，然被告為上開強暴行為時，告訴人並未在場感知，
      被告自無從對告訴人施以強暴以妨害告訴人行使權利，是
      被告上開行為，依前開說明，仍與刑法第304條第1項之構
      成要件不符，無從以強制罪之罪責相繩。
    (三)此外，被告雖有推移鞋櫃緊靠告訴人大門前而施強暴行為
      之情，已如前述，然訊之證人甲○○業證稱：鞋櫃內有鞋
      子及雜物，主要以鞋子為主（見偵續卷第34頁），是告訴
      人於屋內對大門略施腕力並非不能排除移開該鞋櫃，此觀
      證人乙○○、丁○○於本院審理時均認可以輕易為告訴人
      移開該鞋櫃益明，是被告所為推移鞋櫃緊靠告訴人大門之
      行為，尚未達於剝奪告訴人行動自由之程度，亦此敘明。
五、綜上所述，本件被告雖有推移鞋櫃緊靠告訴人大門前而施強
    暴行為之情，然被告為上開強暴行為時，告訴人或其妻並未
    在場感知而受被告之強暴致妨害渠等行使權利，此外，復查
    無其他積極證據足認被告有公訴意旨所指犯行，不能證明被
    告犯罪，依前開說明，自應為被告無罪之諭知。
據上論斷，應依刑事訴訟法第301條第1項，判決如主文。
本案經檢察官高怡修到庭執行職務
中    華    民    國    97    年    6     月    30    日
                  刑事第六庭    法  官  張永宏
以上正本證明與原本無異。
如不服本判決，應於判決送達後10日內，向本院提出上訴狀。
                                書記官  陳怡君
中    華    民    國    97    年    6     月    30    日


司法院資訊處製作；財團法人民間司法改革基金會備份。
